臺灣桃園地方法院民事判決　　　　　　 93年度重訴字第254號
原　　　告　南亞塑膠工業股份有限公司
法定代理人　甲○○
訴訟代理人　謝政達律師
被　　　告　台均實業股份有限公司
法定代理人　丙○○
訴訟代理人　湯明亮律師
上列當事人間請求給付貨款事件，於民國94年5 月9 日辯論終結
，本院判決如下：
    主    文
被告應給付原告新臺幣參仟陸佰玖拾參萬染仟參佰貳拾伍元，及
自民國九十四年二月二十二日起至清償日止，按週年利率百分之
五計算之利息。
原告其餘之訴駁回。
訴訟費用由被告負擔十分之九，餘由原告負擔。
本判決第一項於原告以新臺幣壹仟貳佰參拾壹萬元供擔保後，得
假執行。但被告如以新臺幣參仟陸佰玖拾肆萬元供擔保後，得免
為假執行。
原告其餘假執行之聲請駁回。
    事    實
甲、原告方面：
一、聲明：
    (一)被告應給付原告新台幣（下同）40,183,356元，及自支付
      命令狀繕本送達翌日起至清償日止，按年息5%計算之利息
      。
    (二)訴訟費用由被告負擔。
    (三)願供擔保，請准宣告假執行。
二、陳述：
    (一)緣被告台均實業股份有限公司，因大陸地區ＰＤＡ市場活
      絡，於民國90年起至92年間，陸續向聲請人訂購ＬＣＤ液
      晶顯示器，迄今尚有產品型號LDD65Z527LG 之液晶顯示器
      35,872片，價款6,994,809 元【每片售價約為194.994 元
      （即原價美金5. 5元以匯率35.408折算）】；產品型號LT
      D57M472L8GK&LTD57M472L4GK 之液晶顯示器125,240 片，
      價款33,188,547元【每片售價約為264.999 元（即原價美
      金7.8 元以匯率33.974元折算）】已訂購而未出貨。
    (二)因大陸地區ＰＤＡ市場需求降低，被告公司業務量未如預
      期，導致前開存貨一再寄存於原告倉庫未交貨，幾經傳真
      、電子郵件及開會方式與被告往返協商，仍無法確認出貨
      日期。原告不得已於93年1 月30日以台北台塑郵局存證信
      函第00174 號通知被告應於7 日內確認前開存貨之出貨日
      期及地點，然被告迄今仍未通知原告，顯已有受領遲延之
      情事。
    (三)復因被告受領遲延，原告於民事支付命令聲請狀已為解除
      契約之意思表示，如該解除契約之表示不明確或未生效力
      者，另再以94年2 月17日民事準備二狀為解除契約之意思
      表示。又兩造買賣契約雖經原告依法解除，仍無解於被告
      應依民法第260 條、第231 條規定所負之遲延賠償責任。
    (四)按民法第216 條規定「損害賠償，除法律另有規定或契約
      另有訂定外，應以填補債權人所受損害及所失利益為限。
      」，前述之液晶顯示器，原告均係依照被告指示之規格定
      作，滯存品無法再利用或轉售，故原告就備料生產所支出
      之成本費用及因買賣可獲得之利潤均得求償，亦即原告請
      求被告賠償相當於貨品價款40,183,356元之損失，並無不
      當（計算式：6,994,809+33,188,547＝40,183,356元）。
三、證據：提出訂貨單、傳真函、電子郵件、會議記錄、台北台
    塑郵局存證信函第00174 號、研發通知單暨製品圖、規格同
    意書、規格承認書等影本為證；並聲請傳訊證人丁○○、李
    玫憲。
乙、被告方面：
一、聲明：
    (一)原告之訴駁回。
    (一)訴訟費用由原告負擔。
    (三)如受不利判決，願供擔保免為假執行。
二、陳述：
    (一)按民法第234 條規定：「債權人對於已提出之給付，拒絕
      受領或不能受領者，自提出時起，負遲延責任。」。經查
      ，本件被告向原告購買液晶顯示器，係欲出售予被告之客
      戶，因被告之客戶推出產品有所延後，被告乃向原告要求
      延後出貨，俟被告之客戶確認交貨日期之後，再行出貨，
      原告亦同意被告延展交貨日期之請求，是被告對於原告提
      出之給付，並無拒絕受領之情事，且雙方對於交貨日期尚
      在確認當中，被告自不構成受領遲延，原告據此解除契約
      ，實屬無據。
    (二)退步言之，原告解除本件買賣契約，縱生效力，原告亦未
      受有如訴之聲明所主張之損害，原告應提出具有公信力單
      位之鑑定證明，以資證明其損害之發生及金額之多寡，始
      盡舉證之責。
    理    由
甲、程序方面
一、按公司變更組織，乃公司不影響其人格之存續，而變更其組
    織為他種公司之行為。換言之，組織變更前之公司與組織變
    更後之公司，不失其法人之同一性，並非兩個不同之公司，
    組織變更前公司之權利義務，當然由組織變更後之公司概括
    承受（最高法院85年台上字第2255號判決意旨參照）。本件
    被告原為有限公司，於93年6 月3 日變更組織為股份有限公
    司，有公司變更登記表可按。原告以被告變更組織前之名稱
    為相對人聲請核發支付命令後，於訴訟程序中聲請更正被告
    公司名稱等，應無不合。
二、又本件原告原請求被告給付貨款及遲延賠償，聲請本院對被
    告核發支付命令，因被告於法定期間內對支付命令提出異議
    ，是以支付命令之聲請視為起訴。嗣於本件訴訟程序中原告
    以被告受領遲延，據以解除兩造間之買賣契約，請求損害賠
    償，其請求之基礎事實同一，被告就此訴之變更並無異議，
    進而為本案之言詞辯論，核與民事訴訟法第255 條第1項第2
    款、第2 項規定相符，應予准許。
乙、實體方面
一、原告主張：被告於90年起至92年間，陸續向原告指示規格定
    作ＬＣＤ液晶顯示器，迄今尚有產品型號LDD65Z527LG 之液
    晶顯示器35,872片及LTD57M472L8GK&LTD57M472L4GK 之液晶
    顯示器125,240 片未經受領，經原告多次催告，被告仍置之
    不理，原告不得已解除兩造間之買賣契約。因系爭液晶顯示
    器係依照被告指示之規格定作，滯存品無法再利用或轉售，
    原告受有成本支出及出售利潤之損失，爰依民法第231 條、
    第216 條規定，請求被告賠付原告製造產品之成本及買賣所
    可得之利潤即產品總價款40,183,356元及其法定遲延利息。
    被告則以：其因客戶推出產品時程有所延後，乃要求原告延
    後出貨，俟其客戶確認交貨日期之後再行出貨，原告亦同意
    被告延展交貨日期之請求，雙方對於交貨日期尚在確認當中
    ，被告自不構成受領遲延，原告據此解除契約，實屬無據。
    且原告就其受有損害及損失金額乙節，未提出具有公信力單
    位之鑑定證明，其之舉證責任尚有未盡等語，資為抗辯。
二、原告主張兩造間存有ＬＣＤ液晶顯示器商品之買賣，被告已
    訂購迄未受領之產品型號LDD65Z527LG 液晶顯示器計35,872
    片、LTD57M472L8GK&LTD57M472L4GK 液晶顯示器計125,240
    片等，已據其提出與所述相符訂貨單、傳真函、電子郵件、
    會議記錄等為證，並為被告所不爭執，原告此部分主張，堪
    信為實。
三、原告另主張：被告對於上述液晶顯示器確有受領遲延，且滯
    存品是依據被告訂製之規格生產零件無法轉售，故主張解除
    契約及請求損害賠償一節，則為被告否認，並以前詞置辯，
    是本件應審究者厥為：1.被告抗辯稱：兩造對於交貨期日仍
    在協商，被告並無受領遲延之情，是否可採？2.被告抗辯稱
    ：若被告受領遲延，原告又已解除契約，原告不應以貨款之
    價值求償，原告應就其損失負舉證責任，是否可採？茲論述
    如下：
    (一)被告抗辯稱：兩造對於交貨期日仍在協商，被告並無受領
      遲延一節，為不可採。
      1.兩造交易模式為被告將載明「料貨編號品名規格」、「
        數量」、「價格」、「交期」之訂貨單文件傳真予原告
        ，再由原告依約定交期將合於規格之商品交予被告，此
        有兩造往來之訂貨單多紙附卷可稽，是被告已訂購迄未
        受領之液晶顯示器之交期日非不確定。然參諸證人即原
        告承辦此項業務丁○○所述：「被告在下單時就會將需
        求日期載明在交期欄位，如果交期屆至我方延宕或對方
        有要展期均會事前確認，並確定交貨之日期。」等語，
        兩造非不可合意延展原訂交期，合先敘明。
      2.本件被告向原告已訂購未受領之液晶顯示器交期早已屆
        至，因被告客戶無法確認產程，遂要求原告延後出貨時
        程，原告雖同意延後出貨之請求，然因被告於92年1 月
        14日傳真告知，將安排於同年2 月10日起陸續出貨，但
        屆期原告出貨時被告又有所延展，後又於92年4 月18
        日以電子郵件告知，預估將於6 、7 月間出貨，然經原
        告於92年6 月12日以電子郵件通知被告滯存產品數量時
        ，被告又以傳真通知於7 月5 日至10日間再回覆交期，
        後又於92年7 月8 日以傳真函告知，待同年7 月18日至
        深圳及北京與客戶確認後，再排定出貨時間表，預計於
        92年12月底前清化，直至兩造於92年9 月1 日召開協商
        會議，被告於會中應諾滯存品將在同年月29日確認出貨
        排程，惟被告至今仍未回覆原告出貨日期等情，業經證
        人即原告處理前述液晶顯示器滯存品業務之李玫憲到庭
        證述屬實，及有被告不爭執之往來傳真函、電子郵件、
        會議紀錄等可參。足認系爭液晶顯示器貨品之交期雖已
        屆至，惟兩造合意延展而期限未定情節。
      3.惟按「給付無確定期限或債務人於清償期前得為給付者
        ，債權人就一時不能受領之情事，不負遲延責任。但其
        提出給付，由於債權人之催告，或債務人已於相當期間
        前預告債權人者，不在此限。」民法第236 條定有明文
        。本件原告雖曾因被告之客戶生產時程不確定，而同意
        被告延後出貨之請求，然經多次協商後，被告仍無法給
        予正式交期，遂於93年1 月30日以台北台塑郵局存證信
        函第00174 號函知被告應於7 日內確認交期及地點，逾
        期不受領滯存貨品，即解除兩造間之買賣契約，被告已
        於同年2 月2 日收受該項通知，然迄今未回覆原告交期
        及受領滯存品乙節，有原告提出存證信函及傳真查詢各
        類掛號郵件查單等可稽，並為被告所不爭執。是兩造間
        既存在買賣液晶顯示器商品之契約，被告為買受人，依
        民法第367 條規定自有受領買賣標的物之義務，原告已
        限期通知被告確認出貨時期及地點，將準備給付之事情
        通知被告，按依同法第235 條「債務人非依債務本旨實
        行提出給付者不生提出之效力。但債權人預示拒絕受領
        之意思，或給付兼需債權人之行為者，債務人得以準備
        給付之事情，通知債權人，以代提出。」之規定，原合
        意延展而不確定之交期即告於確定，被告迄今猶未回覆
        原告交期或受領滯存貨品，其顯有受領遲延之情，原告
        非不可依買賣契約請求被告給付價金，及依民法第240
        條規定請求被告賠償提出及保管系爭產品之必要費用。
        被告辯稱系爭產品之交貨不確定，仍在協商中，其並無
        受領遲延乙節，應不可採。
    (二)被告抗辯稱：若原告因被告受領遲延解除契約而受有損失
      ，亦不應以貨款價值求償，為不可採。
      1.按「買受人對於出賣人有受領標的物之義務，為民法第
        367 條所明定，故出賣人已有給付之合法提出而買受人
        不履行其受領義務時，買受人非但陷於受領遲延，並陷
        於給付遲延，出賣人非不得依民法第254 條規定據以解
        除契約。」最高法院64年台上字第2367號著有判例可資
        參照。又「契約當事人之一方遲延給付者，他方當事人
        得定相當期限，催告其履行，如於期限內不履行時，得
        解除其契約。」民法第254 條亦有明文。準此，買受人
        於受領遲延時，出賣人仍須定相當期限催告其履行，買
        受人如不於催告期限內履行時，出賣人方得解除買賣契
        約。本件原告已於相當期限前將準備給付之事情通告被
        告，惟被告迄未回覆原告交期而受領遲延，已證述如前
        。而原告於被告受領遲延後，仍曾多次電話要求被告確
        認出貨期日，以履行其買方交付移轉系爭產品之義務但
        無結果一情，亦據證人乙○○證述：「是以電話通知被
        告，電話中他們（即被告）答覆大陸那邊還沒有消息回
        來，所以沒有給我們（即原告）答覆，後我回報給處長
        ，之後我們處長再打電話給被告，結果也是一樣。」「
        依據我們內部規定，業務承辦人員每個月至少要與被告
        公司催一次。」等語在卷。本件原告既於被告受領遲延
        後，踐行催告被告履行受領系爭貨品之義務，被告未於
        期限內履行，原告即得依民法第254 條規定解除兩造間
        之買賣契約。
      2.經查，原告前以被告負欠其買賣價款及受領遲延賠償，
        聲請對被告發支付命令，雖曾於支付命令聲請狀表明解
        除買賣契約之意，被告亦於93年10月12日收受該聲請狀
        繕本。然依聲請狀載內容「如認聲請人（即原告）前述
        請求之原因為無理由，聲請人亦願解除系爭買賣合約，
        並依民法第260 條等相關規定請求債務人（即被告）賠
        償相當於前述買賣價金40,183,356元之損害，聲請人並
        以此支付命令聲請狀作為解除買賣契約之意思表示。」
        觀之，原告此一解除權行使繫於其依買賣之法律關係所
        為價金請求權及因遲延所生之損害賠償是否成立為斷，
        其條件並不確定，自不生合法解除買賣契約之效果。嗣
        原告於訴訟中方主張被告受領系爭貨品遲延，以94年2
        月17日民事準備二狀繕本之送達，再為解除買賣契約之
        表示，被告於同年月21日收受該書狀繕本，兩造間之買
        賣契約應於是時發生解除之確定效力。
      3.次按「解除權之行使，不妨礙損害賠償之請求。」「損
        害賠償，除法律另有規定或契約另有訂定外，應以填補
        債權人所受損害及所失利益為限。」民法第260 條、第
        216 條第1 項分別定有明文。經查，系爭型號LDD65Z52
        7LG 、LTD57M472LGK、LTD57M472L4GK 液晶顯示器，係
        原告依被告指示之規格研發，經被告認可後專案生產製
        造之商品，此有原告提交予被告研發通知單暨製品圖、
        被告簽准之規格同意書、規格承認書可稽，足徵系爭產
        品確為被告公司所屬獨自研發無法相容於其他顯示器，
        有其專一性，不可能轉賣予第三人一情，再參酌證人李
        玫憲所述：「（產品）已組成模組，拆除後取出零件一
        定會受損無法再利用。」乙節，系爭產品對原告或第三
        人而言並無利用價值。被告就此雖抗辯系爭貨品仍有剩
        餘價值，惟其於原告已為前開舉證後，仍未提出系爭貨
        品具有再利用或轉售可能之證明方式，其空言否認原告
        所為主張，應不足採。從而，原告以受有備料生產所支
        出之成本費用及預期可獲得利益之損失，請求被告賠償
        相當於系爭貨品價款之損害金，尚屬有據。
      4.經查，原告依民法第231 條、第260 條規定向被告請求
        之損害賠償債務並未約定期限，而被告於收受原告催告
        之存證信函後，未於7 日內確認交期及地點而受領遲延
        ，亦證述如前。原告於催告期滿被告未通知交期之時，
        即得請求被告遲延賠償，惟本件原告所請求者，非保管
        買賣標的物之必要費用，乃係解除契約後所受成本損害
        及所失出售利益，是應以解除契約當日之美金匯率為準
        ，始為允當，而原告亦同意以解除契約之日即民事準備
        二狀繕本送達之94年2 月21日美金匯率計算損害（見94
        年5 月9 日言詞辯論筆錄）。查系爭滯存之產品型號LD
        D65Z527LG 之液晶顯示器計35,872片，原價為美金5.5
        元，產品型號LTD57M472L8GK&LTD57M472L4GK 之液晶顯
        示器計125,240 片，原價為美金7.8 元，為被告所不爭
        執。依台灣銀行當日牌告美金賣出匯率31.46 元計算原
        告所受相當於價金之損失應為新台幣36,939,325元｛計
        算式： (35,872x5.5x31.46)+(125,240x7.8x31.46)=36
        ,939,325，元以下四捨五入｝。
四、末按「給付無確定期限者，債務人於債權人得請求給付時，
    經其催告而未為給付，自受催告時起，負遲延責任。其經債
    權人起訴而送達訴狀或依督促程序送達支付命令，或為其他
    相類之行為者，與催告有同一效力。」民法第229條第2項定
    有明文。本件原告於94年2 月21日解除本件買賣契約前，固
    得依民法第231條第1項請求受領遲延之賠償，但請求範圍僅
    限於同法第240 條保管標的物之必要費用，於本件買賣契約
    解除後，方得主張受有備料成本支出及出售利潤之損失而請
    求賠償，故其請求自支付命令繕本送達翌日起算之法定遲延
    利息，尚有未洽，應以民事準備二狀繕本送達翌日即94年2
    月22日起算遲延利息，始為允當。從而，原告基於民法第23
    1 條第1 項、第260 條規定，請求被告給付36,939,325元，
    及自94年2 月22日起至清償日止，按年息5%計算之利息，為
    有理由，應予准許，逾此範圍，則屬無據，應予駁回。
五、兩造均陳明願供擔保，請准宣告假執行或免為假執行，於原
    告勝訴部分，經核均無不合，爰各酌定相當擔保之金額，併
    予准許。至於原告敗訴部分，其假執行之宣告，已失所附麗
    ，應併予駁回。
六、據上論結，本件原告之訴一部有理由，一部無理由，依民事
    訴訟法第79條、第390條第2項、第392條第2項，判決如主文
    。
中　　華　　民　　國　　94　　年　　5 　　月　　23　　日
                          民事第三庭  法      官  劉雪惠
以上正本係照原本作成
如對本判決上訴，須於判決送達後20日內向本院提出上訴狀
中　　華　　民　　國　　94　　年　　5 　　月　　23 　 日
                                      法院書記官  曾建中
